最高法院民事裁定　　　　　　　　　　　　　　　九十一年度台上字第二六○五號
　　上　訴　人　鎬景股份有限公司
　　法定代理人　丁心怡
　　訴訟代理人　楊思莉律師
　　被 上 訴人　友聯產物保險股份有限公司
　　法定代理人　王事展
　　訴訟代理人　高木蘭律師
右當事人間請求給付保險金事件，上訴人對於中華民國九十一年九月三十日台灣高等
法院再審判決（九十一年度再字第六七號），提起上訴，本院裁定如左：
    主  文
上訴駁回。
第三審訴訟費用由上訴人負擔。
    理  由
按對於第二審判決上訴，非以其違背法令為理由，不得為之。又提起上訴，上訴狀內
應記載上訴理由，表明原判決所違背之法令及其具體內容，暨依訴訟資料合於該違背
法令之具體事實。民事訴訟法第四百六十七條、第四百七十條第二項定有明文。而依
同法第四百六十八條規定，判決不適用法規或適用法規不當者，為違背法令；依同法
第四百六十九條規定，判決有該條所列各款情形之一者，為當然違背法令。是當事人
提起上訴，如依民事訴訟法第四百六十八條規定，以第二審判決有不適用法規或適用
法規不當為理由時，其上訴狀或理由書應表明該判決所違背之法令條項，或有關判例
、解釋字號，或成文法以外之習慣或法理等及其具體內容，暨係依何訴訟資料合於該
違背法令之具體事實；如以民事訴訟法第四百六十九條所列各款情形為理由時，其上
訴狀或理由書應表明該判決有合於各該條款之具體內容，及係依何訴訟資料合於該違
背法令之具體事實。上訴狀或理由書如未依上述方法表明，或其所表明者，顯與上開
法條規定不相合時，即難認為已合法表明上訴理由，其上訴自非合法。本件上訴人對
第二審判決提起上訴，雖以該判決違背法令為由，惟核其上訴理由狀所載內容，係就
原審依取捨證據、認定事實及解釋契約之職權行使所論斷：保險法第七十三條第二項
之規定，係針對保險標的之價值所為之規定，並非就保險金所為之規定。本件上訴人
雖主張兩造間所訂定之保險契約係定值保險，應依保險法第八十二條之一準用同法第
七十三條第二項規定，於發生保險標的全部損失或部分損失時，應給付全額保險金云
云，然原確定判決既經認定兩造間之保險契約僅就保險金額為約定，未就保險標的約
定價值，而須俟上訴人之聲明價值，則原確定判決未適用保險法第八十二條之一準用
同法第七十三條第二項規定，並無消極不適用法規可言。又原確定判決以上訴人未履
行其聲明保險標的價值之義務，關於其所受之損失，應依保險法第五十三條之規定，
斟酌被上訴人之代位權範圍，以核定之，即屬有據，亦無適用法規不當之情形。上訴
人據以提起本件再審之訴為顯無理由，爰不經言詞辯論以判決駁回之等情，指摘其為
不當泛言謂為違法。而非表明該判決所違背之法令及其具體內容，暨依訴訟資料合於
該違背法令之具體事實，難認其已合法表明上訴理由。依首揭說明，應認其上訴為不
合法。
據上論結，本件上訴為不合法。依民事訴訟法第四百八十一條、第四百四十四條第一
項、第九十五條、第七十八條，裁定如主文。
中      華      民      國    九十一    年     十二     月    二十六    日
                              最高法院民事第七庭
                                  審判長法官  蘇  茂  秋
                                        法官  徐  璧  湖
                                        法官  朱  建  男
                                        法官  沈  方  維
                                        法官  劉  延  村
      右正本證明與原本無異
                                              書  記  官
中      華      民      國    九十二    年      一      月      八      日
